【裁判字號】    97,簡上,661
【裁判日期】    971031
【裁判案由】    詐欺
【裁判全文】
臺灣板橋地方法院刑事判決             97年度簡上字第661號
上  訴  人
即  被  告  甲○○原名白永富.
選任辯護人  黃勃叡律師
上列上訴人即被告因詐欺案件，不服本院九十七年度簡字第三六
一號中華民國九十七年一月二十一日第一審判決（聲請簡易判決
處刑案號：九十六年度偵字第六五三一號、第二○○三七號），
提起上訴，本院管轄之第二審合議庭判決如下：
    主  文
上訴駁回。
    事實及理由
一、本案經本院審理結果，認第一審以被告甲○○係犯刑法第三
    百三十九條第一項之詐欺取財罪，判處有期徒刑六月，如易
    科罰金，以銀元三百元折算一日，減為有期徒刑三月，如易
    科罰金，以銀元三百元折算壹日，其認事用法均無違誤，量
    刑亦屬適當，應予維持。除證據欄補充：「(一)證人丙○○、
    丁○○及乙○○於本院審理中之證詞；(二)臺北富邦商業銀行
    股份有限公司（下稱臺北富邦銀行）九十五年三月三日北富
    銀懷生字第九五六二一○○三號函及所附支存領用票據明細
    查詢表往來歸戶查詢單及交易明細表；(三)交通部公路總局臺
    中區監理所彰化監理站九十五年二月十七日中監彰字第○九
    五○○○三九三四號函及所附八七三一－ＤＣ號自用小客車
    歷年交通違規事件相關資料。」外，餘均引用第一審判決書
    所載之事實、證據及理由（如附件）。
二、上訴人即被告甲○○上訴意旨略以：本案八七三一－ＤＣ號
    自用小客車，係丙○○（原名林建華，業經本院以九十七年
    簡字第三六一號判決確定）要購買，因丙○○信用不良，即
    希望用伊之名義幫彼購車，伊同意後北都汽車股份有限公司
    （下稱北都汽車公司）業務員乙○○（業據檢察官為不起訴
    處分）即到伊任職之板橋市○○路慈愛徵信社將購車申請資
    料交伊填寫。伊同意丙○○使用伊名義購車之原因係彼必須
    提出房保，伊認為如果有房保，縱使之後沒法繳交汽車貸款
    ，亦可去查扣房子，後來丙○○跟伊說房保、保證人都已經
    找好了，伊始簽立契約書，並去辦理分期給付車款之支票，
    車子下來之後伊與業務員乙○○及丙○○一起去領車，後來
    車子都是丙○○在使用，頭期款係由丙○○以彼配偶沈惠英
    之信用卡刷卡給付二萬元，至九十二年七月時，北都汽車公
    司通知伊要繳交貸款，該時伊所開立之支票都已經退票，因
    伊要去大陸，伊僅有將丙○○之電話交給告訴代理人戊○○
    ，請彼與丙○○聯絡，一周後伊回國，伊就未再接到通知，
    購車時伊之經濟能力足以支付車子之本金及貸款，事發之後
    伊未拿錢與北都汽車公司處理云云；辯護人為被告辯護則稱
    ：購車時北都汽車公司已經有徵信過被告之信用紀錄，認為
    沒有問題，所以被告購車當時是有經濟能力可以購買車輛，
    是被告於購車時未使用所謂之詐術，支票退票及未給付車款
    僅係購車後因為經濟不好之故，而本件只是單純的民事債務
    不履行，非詐欺取財行為云云。經查：
  (一)本案八七三一－ＤＣ號自用小客車係被告為購車名義人，由
    丙○○找北都汽車公司業務員乙○○找己○○（經本院傳拘
    均未到庭）提出財力證明（建築物及土地所有權狀）為保證
    人，於九十二年五月二十日以動產擔保附條件買賣之方式所
    購買，雙方約定總價金為新臺幣（下同）七十五萬九千元，
    頭期款五萬九千元於簽約時支付（其中二萬元由丙○○之配
    偶沈惠英刷卡支付，不足款則先由乙○○代墊），餘款則以
    每月為一期，分四十八期給付，自同年六月二十日起至九十
    六年五月二十日止，每期付款一萬八千四百三十四元，被告
    簽約時除簽立本票外，並在臺北富邦銀行開立支票帳戶，領
    取支票並按每期應付款項金額簽發支票四十八紙，被告領車
    後，將車及鑰匙均交由丙○○保管使用，該車停放地點在丙○○住處附近臺北縣新莊市○○街七十一號（新泰國小附近
    ）旁，北都汽車公司依約於九十二年六月、七月間將被告所
    簽發之支票提示兌現時均因存款不足而退票，該帳戶並經臺
    北富邦銀行列為拒絕往來戶，經通知被告後均未獲得付款等
    節，業經原審引用聲請簡易判決書所載之證據證明如上，亦
    為被告所是認，均堪認屬實。
  (二)按刑法第三百三十九條第一項詐欺罪之成立，以意圖為自己
    或第三人不法所有，以詐術使人將本人或第三人之物交付為
    要件。所謂以詐術使人交付，必須被詐欺人因其詐術而陷於
    錯誤，此有最高法院著有四十六年台上字第二六○號判例可
    供參照。查1.本案自用小客車，由被告出名購買之原因，被
    告在偵審中屢次供承為：因丙○○信用不佳，故由伊出名購
    車等語，如果無訛，被告簽約之過程中，即有故意隱瞞真正
    購車人及該人之信用狀況事實，此讓北都汽車公司之徵信部
    門，將真正購車之人誤為被告，其足使北都汽車公司承辦人
    就購車人之信用狀況為錯誤判斷甚明；2.本件係以被告名義
    為車輛之購買人，並由被告在簽約時簽立本票、支票為保證
    付款，被告應知在交車後，其在民事法律上所應負之責任，
    本院衡之被告先有隱匿真正購車人之情事，在各期支票提示
    退票後，並無積極清償處理之舉動，任由該支票帳戶遭列為
    拒絕往來戶，又於告訴代理人提出告訴後，在警詢中編造有
    關伊有將十萬元交與不詳年籍「簡瑞宏」之友人代繳之詞，
    且自本件偵審長達四年餘之期間均未為任何清償價款之舉動
    ，況亦無法提出伊於九十二年間購車期間關於有能力支付車
    款及貸款之任何資料，是被告出名購車時即無依約清償之意
    願及能力亦足堪認定；3.被告雖辯稱：會同意出名購車係因
    丙○○同意找保證人及提出物保後伊認為可以保證付款云云
    ，惟查，本件附條件買賣之保證人係由乙○○提出資料，被
    告對於保證人己○○之財力、資力均無認識，此為被告所不
    否認，亦經證人乙○○於本院審理中證述明確，再衡之被告
    就有關己○○所提出之建築物、土地所有權狀僅做財力證明
    ，而出名為連帶保證人，對於履約之效力，不及於該權狀所
    示之財產，其於本院準備程序中亦供承：「我們做土地的，
    知道必須要設定抵押權才有意義，房保必須要有設定才有意
    義，否則的話只是一個財力證明，當時我沒有看到抵押權設
    定」等語，足見被告並未因保證人提出上揭權狀而誤認其責
    任內涵；且購買人之付款責任不會因為保證人而減輕，亦應
    為被告所明知，被告事後以有連帶保證人推託其無犯罪故意
    亦不足採。
  (三)綜上，被告自始即無付款之真意，仍故隱真正購車人之信用
    不佳之狀況，出名購車，與北都汽車公司簽立購車契約、本
    票、支票，設立動產擔保之登記，足認其有為自己（共犯丙○○）不法所有之意圖，在購車過程中亦有施用詐術，且此
    等詐術又足以使北都汽車公司發生對購車人徵信之錯誤，是
    本件被告詐欺犯行明確，所辯不足採信。
三、原審判決認定之犯罪事實，業據引用起訴書所載之事實及理
    由，就被告辯詞加以駁斥，認均不足採信，並引用上揭證據
    ，認定被告犯行明確，因而以刑法第三百三十九條第一項，
    刑法第二條第一項前段，修正前刑法第二十八條、第四十一
    條第一項前段，刑法施行法第一條之一，九十五年七月一日
    修正條文施行前罰金罰鍰提高標準條例第二條，並審酌被告
    違背誠信，騙取被害人財物，顯乏尊重他人財產權益之觀念
    ，應予非難，兼衡渠等素行、所用手段、所生危害、及向被
    害人所詐欺取得財物之價值等一切情狀，判處有期徒刑六月
    ，如易科罰金，以銀元三百元折算一日，及依中華民國九十
    六年罪犯減刑條例第二條第一項第三款、第七條，減為有期
    徒刑三月，如易科罰金，以銀元三百元折算壹日，其認事用
    法均無違誤，量刑亦屬妥適；上訴人之上訴仍執前詞置辯，
    已非可採，上訴自應予以駁回。
據上論斷，應依刑事訴訟法第四百五十五條之一第一項、第三項
、第三百六十八條、第三百七十三條，判決如主文。
本案經檢察官林珮菁到庭執行職務。
中    華    民    國    97    年    10    月    31    日
                     臺灣板橋地方法院刑事第四庭
                              審判長法  官  樊季康
                                    法  官  劉元斐
                                    法  官  王綽光
以上正本證明與原本無異。
不得上訴。
                                    書記官  許清秋
中    華    民    國    97    年    11    月    3     日
附錄本案論罪科刑法條：
中華民國刑法第339條
意圖為自己或第三人不法之所有，以詐術使人將本人或第三人之
物交付者，處5 年以下有期徒刑、拘役或科或併科1 千元以下罰
金。
以前項方法得財產上不法之利益或使第三人得之者，亦同。
前二項之未遂犯罰之。


司法院資訊處製作；財團法人民間司法改革基金會備份。
